【裁判字號】    88,易,2575
【裁判日期】    890905
【裁判案由】    詐欺
【裁判全文】
臺灣臺南地方法院刑事判決                        八十八年度易字第二五七五號
    公  訴  人  臺灣台南地方法院檢察署檢察官
    被      告  甲○○○
右列被告因詐欺案件，經檢察官提起公訴（八十八年度偵字第二八六二號），本院判
決如左：
    主  文
甲○○○意圖為自己不法之所有，以詐術使人將本人之物交付，處有期徒刑陸月，緩
刑肆年。
    事  實
一、甲○○○意圖為自己不法之所有，明知以其夫吳文茂名義申請，坐落台南縣玉井
    鄉○○段一二五-二地號土地上「天封寺」建築執照，已於民國八十二年十一月
    十一日因逾期而失效，且該土地編定用途為山坡地保育區遊憩用地，不得設置納
    骨塔，竟隱瞞該土地無法取得合法納骨塔建照之事實，於八十六年一月四日與乙○○訂立讓渡契約書，將該土地及地上已完成之大雄寶殿與部分未完工之地藏王
    寶殿（含納骨塔位），以新台幣（下同）四千零二十萬元之價錢讓售予乙○○，
    並使乙○○交付一百萬元定金。嗣後乙○○發覺建築執照已逾期，且依規定不得
    申請建造納骨塔，而向甲○○○要求解約返還定金，甲○○○即藉口乙○○違約
    ，將乙○○所交付之一百萬元定金沒收，不予返還，藉此詐取乙○○財物，乙○○始知受騙。
二、案經乙○○訴請台灣台南地方法院檢察署檢察官偵查起訴。
    理  由
一、訊之被告甲○○○坦承將天封寺之產權及納骨塔位售予乙○○，並收取一百萬元
    定金未予返還，惟矢口否認詐欺，辯稱：我是申請地藏殿的寺廟建照，不是納骨
    塔建照，在丙○○律師處簽約時，我就有告訴他要申請納骨塔建照是不可能的，
    他明知有寺廟合法建照才到我家向我買的，約定他要付的抵押貸款九百萬元及利
    息，他都沒有去付等語。然查右揭事實業據告訴人乙○○指訴甚詳，且茍乙○○
    知該地不能蓋納骨塔使用，豈會以四千餘萬元之巨資向甲○○○購買該無合法納
    骨塔建照之天封寺？次查雙方於丙○○律師處簽訂契約時，告訴人即表示要買納
    骨塔位，被告並表示願賣其納骨塔位，然當時被告並未告知其所出售予告訴人之
    納骨塔位並無合法建照，要申請納骨塔建照是不可能的等情，並據證人丙○○律
    師到庭結證屬實，是被告就兩造契約重要之點確有故意隱瞞之情事，應可認定。
    再查被告曾預售天封寺之納骨塔位，亦有出售塔位之帳冊明細表影本足憑，並有
    讓渡契約書、天封寺地藏王寶殿建築執照等影本，及天封寺地藏王寶殿塔位訂購
    合約書、納骨寶塔使用權利憑證、天封寺金寶塔骨罈永久使用所有權照等廣告傳
    單影本可稽，足見其於無法取得納骨塔合法建照之情況下，仍出售納骨塔位營利
    之事實，足使告訴人誤信其所購買之納骨塔位權利來源合法。末查納骨塔建照如
    何取得，非對建築法令有詳細了解之人，實難知悉，是以現今我國存有許多違法
    納骨塔，因而造成誤買非法納骨塔位之消費者於政府拆除非法納骨塔時起而抗爭
    ，本案告訴人因不諳法令，見被告所興建之納骨塔已部分售出，僅小部份建築未
    完工，誤以為其接續完工後即可再行出售其於納骨塔位，以獲取高額利潤，未詳
    查其所購買之土地是否為墳墓用地，可否申請合法納骨塔建照，即遽與簽約，其
    本身縱有疏失，然被告為知道買賣標的物現狀最詳之出賣人，竟故意隱瞞其售出
    之建物、土地不得申請合法納骨塔建照，且於告訴人發現後，拒絕返還價金，其
    意圖為自己不法之所有，以詐術使人將本人之物交付，應可認定，是被告前述所
    辯顯係卸責之詞，不足採信，其罪行應可認定。
二、核被告意圖為自己不法之所有，以詐術使人將本人之物交付，所為係犯刑法第三
    百三十九條第一項之詐欺取財罪。爰審酌被告犯罪之動機、目的、手段及所造成
    危害、及告訴人本身亦有疏失等一切情狀，處如主文所示之刑，以資懲儆。又被
    告前未曾受有期徒刑以上刑之宣告，有台灣台南地方法院檢察署刑案資料查註紀
    錄表在卷可憑，其經此教訓後，應知所警惕，信無再犯之虞，本院因認所宣告之
    刑以暫不執行為適當，併諭知緩刑四年，以勵自新。
據上論斷，應依刑事訴訟法第二百九十九條第一項前段，刑法第三百三十九條第一項
、第七十四條第一款，罰金罰鍰提高標準條例第一條前段，判決如主文。
本案經檢察官柯怡伶到庭執行職務。
中    華    民    國      八十九    年        九      月      五        日
                              臺灣臺南地方法院刑事第二庭
                                      法  官 石家禎
右正本證明與原本無異
如不服本判決應於送達後十日內向本院提出上訴狀
                                      書記官 葉東平
中    華    民    國      八十九    年       九       月       七       日
附錄本案論罪科刑法條全文：
刑法第三百三十九條第一項：意圖為自己或第三人不法之所有，以詐術使人將本人或
                          第三人之物交付者，處五年以下有期徒刑、拘役或科或
                          併科一千元以下罰金。


司法院資訊處製作；財團法人民間司法改革基金會備份。
